最高法院刑事判決　　　　　　　　　　　　　　　八十六年度台上字第七五二八號
　　上　訴　人　甲○○
　　　　　　　　乙○○
右上訴人等因盜匪等罪案件，不服台灣高等法院台南分院中華民國八十六年八月十三
日第二審判決（八十六年度上訴字第九十四號，起訴案號：台灣台南地方法院檢察署
八十五年度偵字第一八四八、三二六七、二二一八、三三七二號），提起上訴，本院
判決如左：
    主  文
原判決關於甲○○、乙○○強盜部分，及甲○○搶奪部分均撤銷，發回台灣高等法院
台南分院。
    理  由
本件原判決認定上訴人甲○○意圖為自己不法之所有，基於概括之犯意，或獨自一人
，或與乙○○、鄧冀民、鄭國益中之一人或二人結夥，而於原判決附表三（甲○○判
決附表三）所示時地，以該附表所示之方法，強劫被害人郭美玲等人之財物，其犯罪
事實詳如該附表所示。上訴人乙○○亦基於意圖為自己不法所有之概括犯意，或獨自
一人，或夥同有犯意聯絡之甲○○、鄧冀民，先後二次於原判決附表二（乙○○判決
附表二）所示時地，以該附表所示之方法，強劫王月桃、陳美琪二人之財物，其犯罪
事實亦詳如該附表所示。甲○○又另行起意，於民國八十五年一月卅一日下午八時十
分許，在台南市○○路六十三號，趁被害人謝幸燁不備之際，搶奪其現款新台幣（下
同）二萬元等情，因而撒銷第一審關於上訴人二人強盜部分之判決，改判仍論處上訴
人二人共同連續意圖為自己不法之所有，以強暴致使不能抗拒而取他人之物罪刑。並
維持第一審論處上訴人甲○○搶奪罪刑之判決，駁回甲○○此部分在第二審之上訴，
固均非無見。
惟查：(一)懲治盜匪條例第五條第一項第一款之強盜罪，以意圖為自己或第三人不法之
所有，以強暴、脅迫、藥劑、催眠術或他法致使不能抗拒而取他人之物或使其交付為
要件，此項行為人所施用之方法，亦即其具體之犯罪態樣為何﹖應於事實欄內明白認
定，詳細記載，始足為適用法令之基礎，原判決於事實欄僅籠統記載「持西瓜刀施強
暴」、「持玩具手槍施強暴」、「持西瓜刀、玩具手槍施強暴」致使不能抗拒等情，
而於上訴人二人施用如何之強暴方法﹖其具體態樣為何﹖並未明白認定，詳細記載，
依首開說明，已不足為適用法令之依據。(二)甲○○對強劫王月桃財物部分，雖稱乙○
○亦有參與，上訴人乙○○於警訊及第一審亦坦認有參與該部分之犯行（偵字第二二
一八號卷第三頁反面、第一審卷(一)第一一三頁），但於原審則否認有上開事實，而被
害人王月桃於警訊時，雖曾就乙○○之口卡指認其為搶嫌之一（偵字第二二一八號卷
第十三頁），但於第一審除指認甲○○外，對乙○○則稱不能指認（一審卷(一)第一一
二頁反面）。於原審又明確指認乙○○並非搶嫌（原審卷第一二四頁反面）。綜觀三
人之上開供述，除甲○○所供一致外，乙○○、王月桃前後供述則不相符合。實情究
何﹖何以王月桃前後之指認有如此大之差異﹖原因何在﹖原審未進一步詳予究明，對
王月桃於原審之證言，何以不足資為上訴人乙○○有利之證據，復未說明其理由，亦
有未當。(三)上訴人甲○○一再辯稱：強盜部分，其係自首，且恐有疏漏，而主動要求
刑警借提訊問，追出全部犯行云云（一審卷(一)第十五頁反面、第廿一頁反面、第廿二
頁、第五十七頁反面、第八十六頁反面、原審卷第六十四頁反面）。證人吳克倫亦稱
：甲○○係騎贓車被查獲，再向保安隊坦承強盜犯行等語（一審卷(一)第二一五頁）。
卷內資料亦顯示甲○○係於八十五年二月三日十四時許，因騎乘贓車，在台南市○○
路○段二號旁巷內為警查獲，於警訊時主動供出犯有強盜案件（偵字第一八四八號卷
第八頁），如均無訛，則關於強盜罪部分，上訴人甲○○所為是否符合自首要件，應
否依自首之規定減輕其刑，亦非無深入探求之餘地。(四)關於甲○○搶奪部分，被害人
謝幸燁雖稱：八十五年一月卅一日甲○○約我見面，要我以十萬元贖回被劫珠寶，我
從後口袋拿出二萬元，他又從我手中「搶走」該二萬元等語（偵字第一八四八號卷第
廿七頁），但對如何「搶走」﹖其態樣為何﹖則語焉不明。而上訴人甲○○則稱：不
是搶的，是謝幸燁願以十萬元贖回珠寶，見面後，因他只給我二萬元，尚欠八萬元，
所以沒將珠寶還給他，另約定待八萬元付了之後，再將珠寶交還云云（一審卷(二)第一
二六頁反面、第一二七頁）。實情究何﹖第一審亦認有傳喚謝幸燁，詳予調查之必要
，竟又於傳喚一次未到後，即未再予傳喚（一審卷(二)第一四三頁），原審亦未予傳喚
調查，遽行判決，自不足以昭折服，上訴人二人上訴意旨均指摘原判決違法，非無理
由，此二部分應認有發回更審之原因。
據上論結，應依刑事訴訟法第三百九十七條、第四百零一條，判決如主文。
中      華      民      國    八十六    年     十二     月    二十四    日
                              最高法院刑事第四庭
                                  審判長法官  莊  來  成
                                        法官  曾  有  田
                                        法官  王  德  雲
                                        法官  謝  俊  雄
                                        法官  林  永  茂
      右正本證明與原本無異
                                              書  記  官
中      華      民      國    八十六    年     十二     月   二十九     日
